---
title: "ProyectoTD2022"
author: "Grupo K"
date: '2022-04-19'
output:
# Salida html 
  html_document:
    echo: yes
    number_sections: no
    theme: lumen
    toc: yes
# Salida pdf
  pdf_document:
    toc: yes      # Tabla de contenido (índice)
    toc_depth: 3  # Número de niveles de la tabla de contenido (índice) # 1, ##2,###3
    number_sections: no # Numeración de las secciones

---
###Introducción:
Este proyecto en R está enfocado a analizar los datos recogidos por sensores que monitorizan el nivel de ruido en diferentes localizaciones del barrio de Ruzafa.

### Instalación de paquetes necesarios:
```{r,echo=T, message = F, error = F, warning = F}

# Especificamos las librerías necesarias en esta lista

packages = c("tidyverse","knitr","ggplot2","readr")

#use this function to check if each package is on the local machine
#if a package is installed, it will be loaded
#if any are not, the missing package(s) will be installed and loaded
package.check <- lapply(packages, FUN = function(x) {
  if (!require(x, character.only = TRUE)) {
    install.packages(x, dependencies = TRUE,repos='http://cran.rediris.es')
  }
  library(x, character.only = TRUE)
})

#verify they are loaded
search()

```

### Numeración de los data frames correspondientes a las estaciones de medida:

1. Datos diarios del sensor de ruido ubicado en el barrio de Ruzafa, en la calle Sueca Esq. Denia
2. Datos diarios del sensor de ruido ubicado en el barrio de Ruzafa, en la calle Cádiz, 16
3. Datos diarios del sensor de ruido ubicado en el barrio de Ruzafa, en la calle Cádiz, 3
4. Datos diarios del sensor de ruido ubicado en el barrio de Ruzafa, en la calle Cuba, 3
5. Datos diarios del sensor de ruido ubicado en el barrio de Ruzafa, en la calle Sueca, 2
6. Datos diarios del sensor de ruido ubicado en el barrio de Ruzafa, en la calle Sueca, 61
7. Datos diarios del sensor de ruido ubicado en el barrio de Ruzafa, en la calle Sueca, 32
8. Datos diarios del sensor de ruido ubicado en el barrio de Ruzafa, en la calle Carles Cervera, Chaflán Reina Doña María
9. Datos diarios del sensor de ruido ubicado en el barrio de Ruzafa, en la calle Salvador Abril Chaflán Maestro José Serrano
10. Datos diarios del sensor de ruido ubicado en el barrio de Ruzafa, en la calle Vivons Chaflán Cádiz
11. Datos diarios del sensor de ruido ubicado en el barrio de Ruzafa, en la calle Carles Cervera, 34
12. Datos diarios del sensor de ruido ubicado en el barrio de Ruzafa, en la calle Puerto Rico, 21
13. Datos diarios del sensor de ruido ubicado en el barrio de Ruzafa, en la calle Doctor Serrano, 21
14. Datos diarios del sensor de ruido ubicado en el barrio de Ruzafa, en la calle General Prim Chaflán Donoso Cortés

## Fase 4

### Importar los datos
```{r}
#Creamos un vector con los nombres de los ficheros (sin el ".csv")
nombres <- paste0('df',1:14)

# Con un bucle for y mediante la funcion assign() le assignamos a cada nombre del 
# vector su data frame correspondiente, leido del fichero con la función read_csv
for(x in nombres){
  assign(x,read_csv(str_c("data/",x,".csv"), col_types = cols(dateObserved = col_datetime(format = "%Y-%m-%d"))))
}

# Visualizamos los data frames
vector_dfs <- list(df1,df2,df3,df4,df5,df6,df7,df8,df9,df10,df11,df12,df13,df14)
#error# for (x in 1:14){print(head(vector_dfs[[x]]))}
```

### Fusionar todos los datos en un solo dataframe
```{r}
# Creamos un data frame("df") equivalente al df1 con una columna añadida que 
# dice de que estación proviene cada registro (en este caso todos provienen de la 1)
df <- df1 %>% mutate(df1,Estacion = 1)

# Con un bucle vamos haciendole joins a df añadiendo toda la informacion del 
# resto de data frames, incluyendo en todos la nueva columna que indica en que 
# estación se han recogido los datos
for(x in 2:14){
  df <- full_join(df,mutate(vector_dfs[[x]],Estacion = x))
}
#error# head(df)
```

###Previsualización de los datos

Utilizamos funciones como summary, head... Para asi tener una idea de comos están distribuidos nuestros datos y de esta forma trabajar de una manera más sencilla.

```{r}
#La función summary nos da una visualización de las columnas, sus clases y otras informaciones
summary(df)

#La función glimpse de el paquete dplyr nos da una visualización rapida del dataframe que estamos tratando.
glimpse(df)

# Por ultimo la función head nos muestra las primeras filas del df para hacernos una idea real
head(df)

```

