---
title: "ProyectoTD2022"
author: "Javier Martínez, Miguel Caurín y Carlos Gila - Grupo K"
date: '2022-04-19'
output:
# Salida html 
  html_document:
    echo: yes
    number_sections: no
    theme: lumen
    toc: yes
# Salida pdf
  pdf_document:
    toc: yes      # Tabla de contenido (índice)
    toc_depth: 3  # Número de niveles de la tabla de contenido (índice) # 1, ##2,###3
    number_sections: no # Numeración de las secciones

---
## Introducción:
Este proyecto en R está enfocado a analizar los datos recogidos por sensores que 
monitorizan el nivel de ruido en diferentes localizaciones del barrio de Ruzafa.

### Instalación de paquetes necesarios:

Especificamos las librerías necesarias en una lista.

```{r,echo=F, message = F, error = F, warning = F}
packages = c("tidyverse","knitr","ggplot2","readr","plotly","lubridate",
             "gganimate","corrplot","GGally","knitr","kableExtra")

#use this function to check if each package is on the local machine
#if a package is installed, it will be loaded
#if any are not, the missing package(s) will be installed and loaded
package.check <- lapply(packages, FUN = function(x) {
  if (!require(x, character.only = TRUE)) {
    install.packages(x, dependencies = TRUE,repos='http://cran.rediris.es')
  }
  library(x, character.only = TRUE)
})

#verify they are loaded
search()

```

### Numeración de los data frames correspondientes a las estaciones de medida:

1. Datos diarios del sensor de ruido ubicado en el barrio de Ruzafa, en la calle Sueca Esq. Denia
2. Datos diarios del sensor de ruido ubicado en el barrio de Ruzafa, en la calle Cádiz, 16
3. Datos diarios del sensor de ruido ubicado en el barrio de Ruzafa, en la calle Cádiz, 3
4. Datos diarios del sensor de ruido ubicado en el barrio de Ruzafa, en la calle Cuba, 3
5. Datos diarios del sensor de ruido ubicado en el barrio de Ruzafa, en la calle Sueca, 2
6. Datos diarios del sensor de ruido ubicado en el barrio de Ruzafa, en la calle Sueca, 61
7. Datos diarios del sensor de ruido ubicado en el barrio de Ruzafa, en la calle Sueca, 32
8. Datos diarios del sensor de ruido ubicado en el barrio de Ruzafa, en la calle Carles Cervera, Chaflán Reina Doña María
9. Datos diarios del sensor de ruido ubicado en el barrio de Ruzafa, en la calle Salvador Abril Chaflán Maestro José Serrano
10. Datos diarios del sensor de ruido ubicado en el barrio de Ruzafa, en la calle Vivons Chaflán Cádiz
11. Datos diarios del sensor de ruido ubicado en el barrio de Ruzafa, en la calle Carles Cervera, 34
12. Datos diarios del sensor de ruido ubicado en el barrio de Ruzafa, en la calle Puerto Rico, 21
13. Datos diarios del sensor de ruido ubicado en el barrio de Ruzafa, en la calle Doctor Serrano, 21
14. Datos diarios del sensor de ruido ubicado en el barrio de Ruzafa, en la calle General Prim Chaflán Donoso Cortés


- Creamos un vector con los nombres de las estaciones para poder acceder a ellos
  por si fuese necesario.

```{r}
nombre_estaciones <- 
  c("Datos diarios del sensor de ruido ubicado en el barrio de Ruzafa, en la calle Sueca Esq. Denia",
  "Datos diarios del sensor de ruido ubicado en el barrio de Ruzafa, en la calle Cádiz, 16",
  "Datos diarios del sensor de ruido ubicado en el barrio de Ruzafa, en la calle Cádiz, 3",
  " Datos diarios del sensor de ruido ubicado en el barrio de Ruzafa, en la calle Cuba, 3",
  "Datos diarios del sensor de ruido ubicado en el barrio de Ruzafa, en la calle Sueca, 2",
  " Datos diarios del sensor de ruido ubicado en el barrio de Ruzafa, en la calle Sueca, 61",
  " Datos diarios del sensor de ruido ubicado en el barrio de Ruzafa, en la calle Sueca, 32",
  " Datos diarios del sensor de ruido ubicado en el barrio de Ruzafa, en la calle Carles Cervera, Chaflán Reina Doña María",
  " Datos diarios del sensor de ruido ubicado en el barrio de Ruzafa, en la calle Salvador Abril Chaflán Maestro José Serrano",
  " Datos diarios del sensor de ruido ubicado en el barrio de Ruzafa, en la calle Vivons Chaflán Cádiz",
  " Datos diarios del sensor de ruido ubicado en el barrio de Ruzafa, en la calle Carles Cervera, 34",
  " Datos diarios del sensor de ruido ubicado en el barrio de Ruzafa, en la calle Puerto Rico, 21",
  " Datos diarios del sensor de ruido ubicado en el barrio de Ruzafa, en la calle Doctor Serrano, 21",
  " Datos diarios del sensor de ruido ubicado en el barrio de Ruzafa, en la calle General Prim Chaflán Donoso Cortés")

```

- Creamos un vector con los nombres de las estaciones pero más corto y funcional.

```{r}
nombre_estaciones_corto <- 
  c(" Sueca Esq. Denia",
  " Cádiz, 16",
  " Cádiz, 3",
  " Cuba, 3",
  " Sueca, 2",
  " Sueca, 61",
  " Sueca, 32",
  " Carles Cervera, Chaflán Reina Doña María",
  " Salvador Abril Chaflán Maestro José Serrano",
  " Vivons Chaflán Cádiz",
  " Carles Cervera, 34",
  " Puerto Rico, 21",
  " Doctor Serrano, 21",
  " General Prim Chaflán Donoso Cortés")

```
## Fase 4

### Importar los datos

Creamos un vector con los nombres de los ficheros (sin el ".csv"). Con un bucle 
for y mediante la funcion assign() le asignamos a cada nombre del vector su data
frame correspondiente, leido del fichero con la función read_csv. Si se quisiera 
comprobar el estado de los data frames tras la importación se usaria la funcion
head(), que muestra las primeras columnas de un dataframe (dado que ocupa mucho 
espacio en el html/pdf y no aporta gran informacion al corrector esta parte esta
comentada).

```{r}
# Creamos un vector con los nombres de los ficheros (sin el ".csv")
nombres <- paste0('df',1:14)

# Con un bucle for y mediante la funcion assign() le asignamos a cada nombre del 
# vector su data frame correspondiente, leido del fichero con la función read_csv
for(x in nombres){
  assign(x,read_csv(str_c("data/",x,".csv"), 
                    col_types = cols(dateObserved = 
                                       col_datetime(format = "%Y-%m-%d"))))
}

vector_dfs <- list(df1,df2,df3,df4,df5,df6,df7,df8,df9,df10,df11,df12,df13,df14)
# for (x in 1:14){print(head(as.data.frame(vector_dfs[[x]]),n=1))}
```

### Fusionar todos los datos en un solo dataframe

Creamos un data frame("df") equivalente al df1 con una columna añadida que dice 
de que estación proviene cada registro (en el primer caso todos provienen de la 1).
Con un bucle vamos haciendole joins a df añadiendo toda la informacion del resto 
de data frames, incluyendo en todos la nueva columna que indica en que estación 
se han recogido los datos.

```{r,echo=T, message = F, error = F, warning = F}
df <- df1 %>% mutate(df1,Estacion = 1)

for(x in 2:14){
  df <- full_join(df,mutate(vector_dfs[[x]],Estacion = x))
}
```

### Exploración inicial de los datos

Utilizamos funciones como summary, head... Para asi tener una idea de como están
distribuidos nuestros datos y de esta forma trabajar de una manera más sencilla.
La función summary nos da una visualización de las columnas, sus clases y otras 
informaciones.
La función glimpse de el paquete dplyr nos da una visualización rapida del 
dataframe que estamos tratando.
Por ultimo la función head nos muestra las primeras filas del df para hacernos 
una idea real.

```{r,echo=T, message = F, error = F, warning = F}
summ <- df %>% select(recvTime,LAeq,LAeq_d,LAeq_den,LAeq_e,LAeq_n,dateObserved) %>% 
  summary() %>% as.data.frame() %>% 
  select(-Var1) %>% separate(col = Freq, into = c("h","i"),sep=":") %>% 
  pivot_wider(names_from = h,values_from = i)

kable(summ) %>% kable_styling(bootstrap_options = c("striped","bordered","hover","condensed","responsive"))

#g <- glimpse(df)

kable(head(df)) %>% kable_styling(bootstrap_options = c("striped","bordered","hover","condensed","responsive"))
```

### Preguntas que se puedan responder con los datos disponibles

- Ahora vamos a plantear unas preguntas premiliminares que se puedan responder 
  con los datos disponibles. Si más adelante aparecen nuevas preguntas que puedan
  parecer interesantes las iremos añadiendo.

¿En qué franja horaria el nivel sonoro es más alto? ¿Y el más bajo?

La franja horaria con el nivel sonoro más alto es la franja de Dia/Tarde/noche 
rondando los 65 dB. En cambio la franja horaria con el nivel sonoro más bajo es 
la de la noche desde las 23 hasta las 7. A pesar de ser la franja con nivel 
sonoro más bajo es bastante alto si tenemos en cuenta que la legislación europea
establece los niveles másximos de ruido hasta los 45 dB durante la noche.


¿En qué sensor el nivel sonoro registrado es más alto? ¿Y el más bajo?

El sensor que ha llegado a detectar el nivel sonoro más alto fue el ubicado en 
la estación 8 y por otra parte el sensor que llegó a detectar el nivel sonoro 
más bajo es el ubicado en la estacion 11.

¿En qué sensor el nivel sonoro medio es más alto? ¿Y el más bajo?

En cambio si no nos fijamos en los máximos y en los mínimos, nos encotramos que
la estacion que mayor nivel sonoro medio es la 3 y por el contrario, la estación
que tiene menor nivel sonoro medio es la 14. Esto puede ser debido por a que haya
más bares, discotecas, puntos de encuentro... 

¿En qué día de la semana el nivel sonoro es más alto de media? ¿Y el más bajo?

El día de la semana que tiene un nivel sonoro más alto es es sábado. Es un suceso
que lo podríamos llegar a intuir ya que la gente tiene más tiempo libre, hay más
desplazamientos, más fiestas...
En cambio el dia que tiene menor nivel sonoro es el lunes. Esto puede ser porque 
la gente vuelve a la jornada laboral y han tenido suficiente ocio el finde semana.

En cambio si hablamos de que días se han llegado a registrar los niveles sonoros
máximos más altos y bajos, los días cambian. Tenemos que el domingo ha tenido el 
registro de nivel sonoro máximo más alto y el mártes es el día con el nivel sonoro
máximo más bajo.

¿En qué mes el nivel sonoro es más alto? ¿Y el más bajo?

El mes con nivel sonoro más alto de 2021 es septiembre y el más bajo es febrero.
En cambio el mes con nivel sonoro más alto cambia en 2022 a marzo.
Este dato es muy interesante ya que podemos observar como afectan las Fallas al 
nivel sonoro. Ya que en 2021 las Fallas se hicieron en septiembre a causa del
COVID-19. En cambio, en 2022 se realizaron con total normalidad en marzo. Así se 
reflejado en la gráfica de nivel sonoro por mes.

¿El nivel de ruido depende del día de la semana?
¿El nivel de ruido depende del mes?
¿El nivel de ruido depende de la estación del año?
¿El nivel de ruido depende de la parte del mes en la que estemos (principios, mediados, finales)?

¿Qué franjas horarias tienen los niveles de ruido más parecidos?


¿Qué días de la semana tienen los niveles de ruido más parecidos?

Los días de la semana que tienen los niveles de ruido más parecidos son el sabado
y domingo como días en los que más nivel sonoro hay. Y es obvio pensar que es 
porque la gente dispone de más tiempo de ocio. Así por el contrario el lunes y
martes también tienen unos niveles bastante parecidos ya que son los inicios de 
la semana y la gente tiene obligaciones que hacer.

¿Qué meses tienen los niveles de ruido más parecidos?
¿Los niveles de ruido son más altos los fines de semana?
¿Se producen cambios en el nivel de ruido en épocas festivas?

Esta pregunta se puede responder por si sola con la pregunta de niveles máximos 
por mes, ya que se ha podido comprobar como afecta a la gráfica la epoca de Fallas.

¿En qué medida el nivel de ruido depende del sensor que lo mide?


## Fase 5: Acondicionar los datos para que se correspondan con un tidy dataset

### Eliminar datos innecesarios

Por las previsualizaciones que hemos realizado en el apartado anterior podemos 
darnos cuenta de que hay dos columnas que no varian, por lo tanto, podemos 
eliminarlas del df. Ya que no aportan ningún valor relevante a este estudio.

```{r,results = 'hide'}
all(df$entityType == "NoiseLevelObserved")
all(df$fiwareServicePath == "/sonometros")

df<- df[,-(3:4)]
```
### Renombrar las variables

Otra cosa de gran importancia es que los nombres de las columnas deben ser 
representativos y se deben poder entender. Por ello les vamos a cambiar los 
nombres a unos más simples y comprensibles.

```{r,results = 'hide'}
colnames(df)
colnames(df)<- c("id","Fecha_dato","id_sensor","1min","Dia 7-19h",
                 "Dia_tarde_noche", "Tarde 19-23h", "Noche 23-7h", 
                 "Dia_medidas", "Estacion")
```

### Representamos las variables en columnas y las observaciones en filas

De esta forma también nos podemos dar cuenta de que hay unas variables puestas 
como columnas, y para que sea tidy le hemos de dar la vuelta. Ya que cada 
variable ha de estar representada en una columna.
Finalmente visualizamos el data frame "df" tidy

```{r}
df <-gather(df, key= Franja_horaria, value= Nivel_sonoro ,4:8)

kable(head(df)) %>% kable_styling(bootstrap_options = c("striped","bordered","hover","condensed","responsive"))
```

### Ajustes extra de las variables

No puede haber registros con un Nivel sonoro infinito, por lo que seleccionamos 
la posicion de los registros con Nivel_sonoro = Inf. Dado que hay dos registros 
con un Nivel Sonoro con valor de Infinito, los reemplazamos por la media del 
resto de registros.
Convertimos la estación a factor.
Convertimos la Fecha_dato a fecha.
Convertimos la Franja horaria a factor.

```{r}
min <- min(df$Nivel_sonoro) 
(max <- max(df$Nivel_sonoro)) 
pos <- which(df$Nivel_sonoro==Inf)

df$Nivel_sonoro[pos]<-mean(df$Nivel_sonoro[-pos])

df <- df %>% mutate(Estacion = as.factor(Estacion))

df <- df %>% mutate(Fecha_dato = as.Date(Fecha_dato))

df <- df %>% mutate(Franja_horaria = as.factor(Franja_horaria))

#ordenamos los levels de Franja_horaria

df$Franja_horaria <- factor(df$Franja_horaria, 
                            levels = c("Dia 7-19h","Tarde 19-23h","Noche 23-7h","Dia_tarde_noche","1min"))
```

## Fase 6

### Graficos

#### Nivel sonoro por estación

Seleccionamos la media del nivel sonoro por estación y la estación. Hacemos un 
grafico de barras con ambas variables, de manera que el color dependa del nivel
sonoro medio y añadimos limites al eje x para que se vea mejor la diferencia del
nivel sonoro entre estaciones. Finalmente añadimos las etiquetas y leyendas y 
aplicamos ggplotly para que el gráfico sea interactivo.

```{r}
g_nsonoro <- df %>% group_by(Estacion) %>% 
  mutate(Media = mean(Nivel_sonoro)) %>% 
  select(Estacion, Media) %>% unique() %>% 
  
  ggplot() + geom_col(aes(x= Estacion, y = Media, fill = Media)) + 
  coord_cartesian(ylim=c(50, 70)) + 
  
  labs(x = "Estaciones", y = "Nivel sonoro medio",
       title ="Nivel sonoro por estación")

  ggplotly(g_nsonoro,tooltip = c("x", "y")) 
```


Otra forma interesante de ponerlo podría ser mediante boxplots. Primero 
seleccionamos que dos variables queremos comparar y ponemos que el color dependa
de las estaciones. Finalmente añadimos las etiquetas y leyendas.

```{r}
ggplot(df, aes(Estacion, Nivel_sonoro, colour = Estacion)) +
  geom_boxplot() +
  scale_y_log10() + 
  labs(x = "Estaciones", y = "Nivel sonoro medio",
       title ="Nivel sonoro por estación")
  
```


#### Niveles sonoros máximos y minimos de cada estación

Seleccionamos los máximos y mínimos de cada estación y la estación. Al crear las
variables minimo y maximo hay que volver a hacer tidy el data frame. Hacemos un
grafico de barras con las variables Estacion, Valor y Medida y agrupando 
visualmente por estaciones con el argumento position. Finalmente añadimos las 
etiquetas y leyendas y aplicamos ggplotly para que el gráfico sea interactivo.

```{r}
g_maxmin <- df %>% group_by(Estacion) %>% 
  mutate(minimo = min(Nivel_sonoro), maximo = max(Nivel_sonoro)) %>% 
  select(Estacion, maximo, minimo) %>%
  unique() %>%
  gather(key = Medida, value =Valor,-Estacion) %>% 
  
  ggplot() + 
  geom_col(aes(x = Estacion,y=Valor, fill=Medida), position = position_dodge(width = 0.65)) + 
  
  labs(x = "Estaciones", y = "Nivel sonoro",
       title ="Niveles sonoros mínimos y máximos por estación")
  
  ggplotly(g_maxmin)
```


#### Nivel sonoro por franja horaria

Se selecciona la media del nivel sonoro para cada franja horaria y la propia 
franja horaria, agrupando por esta última. Se hace un gráfico de barras con ambas
variables, de manera que el color dependa del nivel sonoro medio. Se añaden 
límites en el eje x para que se aprecie mejor la diferencia de nivel sonoro en 
cada franja horaria.Finalmente añadimos las etiquetas y leyendas y aplicamos 
ggplotly para que el gráfico sea interactivo.

```{r}

df %>% group_by(Franja_horaria) %>% 
  mutate(Media = mean(Nivel_sonoro)) %>% 
  select(Franja_horaria, Media) %>% unique() %>% 
  ggplot() + geom_col(aes(x = Franja_horaria, y = Media, fill = Media)) + 
  scale_fill_gradient(name = "nivel", low = "mediumpurple4", high = "mediumorchid") +

  coord_cartesian(ylim=c(50, 65)) +

  labs(x = "Franjas horarias", y = "Nivel sonoro medio",
       title ="Nivel sonoro por franja horaria") +
  transition_states(Franja_horaria, wrap = FALSE) +
  shadow_mark()  +
  enter_fade()

```


#### Nivel sonoro por dia de la semana

Primero hacemos una funcion para crear un id numerico del dia de la semana y 
asi poder hacer un grafico animado. Posteriormente adaptamos el df a nuestras 
necesidadesy seleccionamos solo las columnas necesarias. Por último, se añaden 
las etiquetas y el título, convertimos el grafico en animado y escogemos los 
colores concretos.

```{r}
id_ds <- function(x){
  match(x,c("lunes","martes","miércoles","jueves","viernes","sábado","domingo"))
}

df %>% 
  mutate(Dia_semana = fct_reorder(weekdays(Dia_medidas), wday(Dia_medidas, week_start = 1))) %>% 
  group_by(Dia_semana,Franja_horaria) %>% 
  mutate(Nivel_por_dia = mean(Nivel_sonoro), id_ds = id_ds(Dia_semana)) %>% 
  
  select(Franja_horaria,Nivel_por_dia, Dia_semana,id_ds) %>% distinct() %>% 
  
  ggplot(aes(x=Dia_semana,y=Nivel_por_dia,col=Franja_horaria,group=Franja_horaria)) + 
  geom_line(size=1) +
  
  
  labs(x = "Días de la semana", y = "Nivel sonoro",
       title ="Nivel sonoro por franja horaria y día de la semana") + 
  

  transition_reveal(id_ds)


```


### Nivel sonoro medio por dia (Con nivel de concentración)

Primero seleccionamos el nivel sonoro por día de la semana y el dia. Después 
hacemos un grafico de violin con ambas variables, de manera que el color dependa
del día. Añadimos una linea horizontal a la altura del Nivel sonoro con el cual
empieza a afectar a nuestra concentración para aportar un valor extra al gráfico.
Finalmente añadimos las etiquetas y leyendas y aplicamos ggplotly para que el 
gráfico sea interactivo.

```{r,warning=F}
g_dsonoro <- df %>% mutate(Dia_medidas = weekdays(as.Date(Dia_medidas))) %>%  group_by(Dia_medidas) %>% select(Dia_medidas, Nivel_sonoro) %>% unique()

g_dsonoro2 <- ggplot(data = g_dsonoro, aes(x = Dia_medidas,y = Nivel_sonoro)) +
  geom_jitter(size = 1, color = 'gray', alpha = 0.5) +
  geom_violin(aes(fill = Dia_medidas), color = 'black', alpha = 0.8) +
geom_boxplot(color = 'black', alpha = 0.9) +
  
  geom_hline(yintercept=70, linetype="dashed", color = "red") +

  xlab('Días de la semana') + 
  ylab('Nivel sonoro') +
  ggtitle('Nivel sonoro por días de la semana') + 
  theme(legend.position ="none")


ggplotly(g_dsonoro2,tooltip = c("x", "y"))
```


### Nivel sonoro por mes (Con limite segun la OMS)

Primero seleccionamos el nivel sonoro por mes, el mes y el año. Ordenamos los 
meses. Hacemos un grafico de puntos con ambas variables, de manera que el color 
dependa del nivel sonoro. Añadimos una linea horizontal a la altura del Nivel 
sonoro con el cual comienza el riesgo de perdida auditiva crónica y otra a la 
altura del nivel de ruido recomendado para una vida sana, ambas segun la OMS.
Por último, añadimos las etiquetas y leyendas, giramos el angulo de los meses 
para que se puedan leer correctamente en el eje x y dividimos en años.

```{r}
meses <-c("enero","febrero","marzo","abril","mayo","junio","julio","agosto",
          "septiembre","octubre","noviembre","diciembre")

df_msonoro <- df  %>% mutate(anyo = year(as.Date(Dia_medidas))) %>% 
  mutate(Dia_medidas = factor(months(as.Date(Dia_medidas))),levels(meses)) %>%  group_by(Dia_medidas) %>%  
  select(Dia_medidas, Nivel_sonoro,anyo)

df_msonoro$Dia_medidas <- factor(df_msonoro$Dia_medidas, levels = meses, ordered = T)
  
g_msonoro <- ggplot(df_msonoro) + #geom_col(aes(x= Dia_medidas, y = Media, fill = Media)) + 
  geom_jitter(aes(x= Dia_medidas, y = Nivel_sonoro, col = Nivel_sonoro)) +
  
  geom_hline(yintercept=85, linetype="dashed", color = "red") +
  geom_hline(yintercept=65, linetype="dashed", color = "blue") +
  

  labs(x = "", y = "Nivel sonoro medio",
       title ="Nivel sonoro por mes") + 
  scale_color_gradient(low="green", high="red") +

  theme(axis.text = element_text(angle = 90))+
  
  facet_grid(.~anyo)

g_msonoro
```

Como vemos en el grafico solo se superó el umbral del nivel sonoro cuandos e celebraron las fallas (un año no hubo, el siguiente hubo en septiembre y el siguiente en marzo)


### Nivel sonoro por estación del año (con valores extra)

Primeramente eliminamos el año del día de medidas y creamos una columna que 
almacena las estaciones del año para cada medida. Hacemos un gráfico de puntos y
un gráfico de violín de manera que el color dependa de la estación del año.
Añadimos una línea horizontal marcando el umbral a partir del cual el ruido 
comienza a ser dañino y otra marcando el umbral a partir del cual el sonido se 
considera ruido según la OMS. Finalmente añadimos etiquetas y título. 

```{r}
g_estanyo <- df %>% mutate(Dia_medidas = format(Dia_medidas, format="%m-%d")) %>% mutate(Estacion = ifelse(Dia_medidas >= "03-20" & Dia_medidas <= "06-21", "Primavera", ifelse(Dia_medidas >= "06-21" & Dia_medidas <= "09-22", "Verano", ifelse(Dia_medidas >= "09-22" & Dia_medidas <= "12-21", "Otoño", ifelse(Dia_medidas >= "12-21" & Dia_medidas <= "12-31" | Dia_medidas >= "01-01" & Dia_medidas <= "03-20", "Invierno", NA))))) %>% unique() %>% 

ggplot(aes(x = Estacion, y = Nivel_sonoro)) + geom_jitter(aes(color = Estacion), alpha = 0.05) + geom_violin(aes(fill = Estacion), color = "black", alpha = 0.8) + 

  geom_hline(yintercept=75, linetype="dashed", color = "red") +
  geom_hline(yintercept=65, linetype="dashed", color = "darkblue") + 
  
  labs(x = "Estaciones del año", y = "Nivel sonoro",
       title ="Nivel sonoro por estación del año")

g_estanyo
```


### Nivel sonoro mascletà

Primero filtramos para la franja horaria de la mascletà y creamos una nueva 
columna para determinar qué día hubo mascletà. Creamos los boxplots, de forma 
que se divida por estaciones y el color dependa de si hubo o no mascletà.
Finalmente ponemos las etiquetas y el título y utilizamos ggplotly para que el 
gráfico sea interactivo, con la función layout agrupando por "boxmode" para que 
no se superpongan los boxplots.

```{r,echo=T, message = F, error = F, warning = F}
g_mascleta <- df %>% filter(Franja_horaria == "Dia 7-19h") %>% mutate(hubomascleta = ((Dia_medidas >= as.Date("2021-09-01") & Dia_medidas <= as.Date("2021-09-05")) | Dia_medidas >= as.Date("2022-03-01") & Dia_medidas <= as.Date("2022-03-19"))) %>% 

ggplot(aes(x = Estacion, y = Nivel_sonoro, color = hubomascleta)) + geom_boxplot() +

labs(x = "Estación", y = "Nivel sonoro", title = "Nivel sonoro con y sin mascletà por estación")

ggplotly(g_mascleta,tooltip = c("x", "y", "color")) %>% layout(boxmode = "group")
```

Nota: no hay datos de días de mascletà en la en la calle Sueca (Estacion 5).


